【裁判字號】    97,交聲更,45
【裁判日期】    971204
【裁判案由】    交管條例聲異
【裁判全文】
臺灣板橋地方法院交通事件裁定        97年度交聲更字第45號
原處分機關  交通部公路總局臺北區監理所板橋監理站
異  議  人
即受處分人  甲○○
上列受處分人因違反道路交通管理處罰條例案件，對於交通部公
路總局臺北區監理所於民國97年4 月2 日以板監裁字裁41-CO000
0000號所為之裁決處分（原舉發案號：臺北縣政府警察局97年1
月10日北縣警交字第CO0000000 號），聲明異議。本院前於97年
7 月17日作成97年度交聲字第771 號裁定後，異議人不服，提起
抗告，經臺灣高等法院於97年9 月18日以97年度抗字第1134號撤
銷發回，本院更為裁定如下：
    主  文
異議駁回。
    理  由
一、原處分意旨略以：本件異議人即受處分人甲○○於民國97年
    1 月10日0 時5 分許，騎乘車牌號碼BEM-996 號重型機車，
    行至臺北縣板橋市城林橋頭時，有拒絕接受酒精濃度測試檢
    定之違規行為，經員警當場開單舉發，異議人拒簽、拒收，
    員警乃改告知應到案處所及相關權利。嗣原處分機關於97年
    4 月2 日以板監裁字裁41-CO0000000號違反道路交通管理事
    件裁決書，依道路交通管理處罰條例第35條第4 項、第67條
    第2 項前段等規定，對異議人裁處罰鍰新臺幣（下同）6 萬
    元，並吊銷駕駛執照，3 年內禁考等語。
二、異議意旨略以：伊雖曾於97年1 月10日0 時5 分許，騎車行
    至臺北縣板橋市城林橋頭時，為警攔下並接受呼氣酒精濃度
    測試，但伊前後酒測5 、6 次，乙○○○○及臨檢警員均未
    說伊超過酒測值，且在通過魏警員第1 、2 次酒測後，另有
    警員說檢測可能有問題，並誣指有人教伊避測方法，重測後
    ，又找來隊長用含過的測槍要伊再試，伊皆服從，但仍未測
    出伊呼氣有超過酒測值之情形，其後卻以伊以舌頭抵住吸管
    拒測為由開單告發，顯屬惡意栽贓。若當場驗不出伊呼氣中
    有酒精成分，為何其後通知伊領回遭查扣車輛之通知書上又
    說伊吐氣所含酒精濃度超過標準值0.25毫克？另證人魏家明
    於酒測當天有告訴伊酒測值未超過標準值，可傳其女友作證
    。爰依法聲明異議云云。
三、按汽車駕駛人拒絕接受酒精濃度測試之檢定者，處新臺幣6
    萬罰鍰，並當場移置保管該汽車及吊銷該駕駛執照，道路交
    通管理處罰條例第35條第4 項前段定有明文。又汽車駕駛人
    ，曾依同條例第35條第4 項前段規定吊銷駕駛執照者，3 年
    內不得考領駕駛執照，道路交通管理處罰條例第67條第2 項
    前段亦有規定。
四、異議人即受處分人雖否認有拒絕接受酒精濃度測試檢定之違
    規行為，並以前詞置辯，然查：
    (一)證人即本件執行取締勤務及製單舉發之員警魏家明到庭具
      結證稱：我當時是在橋上當暗哨，在橋上時我注意到異議
      人的機車明顯有異狀，就是他看到遠方的警示燈就作煞車
      的動作，且有搖晃，我當時以無線電通報橋下的攔截點，
      攔查該機車。後來因為該機車到達臨檢點時，是在另一台
      機車後面，所以橋下員警沒有第一時間攔下他，我就從橋
      上一路跟到橋下後面，大約行走約3 百公尺處，在金門街
      跟溪城路口才攔下他；因為舌頭在他嘴吧裡面，所以我沒
      有實際上看到舌頭抵住吸管，但異議人好幾次用力吹氣，
      可是氣沒有從吹管內出來，我們對他作測試時，因為手很
      靠近他的嘴部，可以感受到氣從他的嘴吧兩側出來，有時
      還沒有出來，以此研判他有消極不配合情形等語（本院卷
      第17至18頁），又稱：「（你近距離接觸異議人過程中，
      有無聞到酒味或看到任何喝醉的情形？）我在攔他下來時
      ，請他配合出示駕駛執照、行照時，就有聞到」等語（本
      院卷第19頁），此證人與異議人素不相識，亦無嫌怨糾紛
      ，復已具結擔保所言屬實，衡情應無甘冒被訴偽證重罪（
      有期徒刑7 年以下）之風險而刻意陷害異議人之理，其所
      言當具相當之證據力。
    (二)次經本院播放當日實施酒測之錄影光碟實地勘驗，發現異
      議人前後一共接受多達23次酒測，依其與員警對話過程，
      似有多話、情緒激動之情形，另在酒測過程中，員警已明
      確表示需徐徐吹氣3 至5 秒，並親自示範，但異議人實際
      吹氣時卻多半未達該秒數，或於吹氣中途張開嘴巴或換氣
      等情，有本院勘驗筆錄在卷可稽（本院卷第9 、20頁），
      堪認證人魏家明所稱據以認定異議人有消極不配合之拒絕
      接受酒精濃度測試檢定情事，確有其事。況且，執行勤務
      警員掣單舉發違反道路交通管理處罰條例所列之違規事實
      ，本質上為行政處分，係公務員基於職務上權力，依法就
      特定之具體事件所為具有公法上效果之單方行政行為，基
      於公務員為公法上行為具有公信力之原則，該行政處分當
      可被推定為真正，其據以依法處分之事實認定亦為真正無
      誤。反之，若謂公務員一切行政行為均須預留證據以證其
      實，則國家行政勢必窒礙難行，據此，刑事訴訟法就犯罪
      證據有關之規定中與屬行政秩序罰之交通違規裁罰本質不
      合之部分，自不在準用之列。本此公信原則，立法者以道
      路交通管理處罰條例第92條第3 項之授權，賦予行政機關
      訂定違反道路交通管理事件統一裁罰基準及處理細則，使
      執勤員警得當機處分，以達其維護交通秩序、安全之行政
      目的。經檢視本件實施酒精濃度測試及舉發經過，員警既
      未對異議人實施強暴、脅迫、恐嚇、利誘或其他不正取締
      刑為，還親自示範吐氣方法，難謂有何先入為主之栽贓行
      為，其依實際參與酒測之實務經驗，認定異議人有消極不
      配合之拒絕接受酒精濃度測試檢定行為，應堪認為正確。
    (三)員警據以對異議人實施酒測之呼氣酒精測試器業經經濟部
      標準檢驗局於96年12月26日進行檢定，其檢定結果為合格
      ，檢定有效期間為自該日起1 年，或施測1000次以內，有
      該局出具之檢定合格證書在卷可查（本院卷第28頁），而
      本件違規日期為97年1 月10日，顯然仍在檢定合格效力之
      範圍內。其次，97年1 月10日當日除對異議人實施酒測外
      ，尚曾對其他案外人實施酒測（即編號第6 、7 、25、26
      號之測試紙，見本院卷第23、26頁），且員警亦曾因為示
      範如何吐氣而操作該測試器（即編號第10、12、17、19號
      之測試紙，見本院卷第23至25頁），此等異議人以外之人
      所作測試既均能順利採得樣本，並據以測得酒精濃度，堪
      認該台測試器於取締當日運作正常，故異議人所稱：當日
      檢測可能有問題云云，容屬誤會。
    (四)異議人雖另提出通知書1 紙（本院卷第30頁），辯稱：若
      當場驗不出伊呼氣中有酒精成分，為何其後通知伊領回遭
      查扣車輛之通知書上又說伊吐氣所含酒精濃度超過標準值
      0.25毫克云云，然經檢視該通知書之內容，可知該通知書
      乃一般通用之例稿，用意在於通知車主領回保管車輛，而
      非告知酒精濃度測試之結果，且該通知書乃臺北縣政府警
      察局板橋分局板橋拖吊廠所核發，其既未親自參與取締經
      過，復未說明其所憑依據，即難僅因其上記載「吐氣所含
      酒精濃度超過標準值0.25毫克」等語，即謂異議人接受酒
      測後確實出現超過標準值0.25毫克之結果，亦難據以推論
      證人魏家明所證不實。
    (五)異議人於本院訊問時雖又辯稱：證人魏家明於酒測當天有
      告訴伊酒測值未超過標準值云云，並聲請傳其女友作證，
      以證明確有此事。然而，被告有無消極不配合之拒絕接受
      酒精濃度測試檢定行為，有錄影光碟為證，縱使證人魏家
      明當日曾對異議人或其女友表示異議人之酒測值未超過標
      準值，仍顯與客觀事證違背，而不足以推翻本院前揭認定
      之事實。況且，證人魏家明已明確否認曾出此言（本院卷
      第21頁），而經本院檢視錄影畫面後，亦未聽到魏家明有
      此陳述，故縱異議人女友到庭作證，當仍不足以改變此一
      事實，故其此部分調查證據之聲請，並無必要，附此說明
      。
五、綜上所述，異議人於前開時、地騎乘重型機車，有拒絕接受
    酒精濃度測試檢定之違規行為，應堪認定。原處分機關據以
    援引上揭規定對異議人裁處罰鍰新臺幣6 萬元，並吊銷駕駛
    執照，3 年內禁考，於法尚無不合，應予維持。本件異議為
    無理由，應予駁回。
據上論斷，應依道路交通案件處理辦法第19條，裁定如主文。
中    華    民    國    97    年    12    月    4     日
                  交通法庭  法  官  楊明佳
以上正本證明與原本無異
如不服本裁定應於送達後5日內向本院提出抗告狀
                            書記官  林金良
中    華    民    國    97    年    12    月    4     日


司法院資訊處製作；財團法人民間司法改革基金會備份。
